臺灣高雄地方法院刑事附帶民事訴訟判決　93年度交附字第71號
原　　　告　甲○○
　　　　　　丁○○
　　　　　　丙○○
　　　　　　庚○○○
　　　　　　戊○○
兼共同訴訟
代　理　人　乙○○
被　　　告　己○○
上列被告因過失致死案件（93年度交訴字第75號），經原告提起
附帶民事訴訟請求損害賠償，本院於94年4 月28日言詞辯論終結
，判決如下︰
    主  文
被告應給付原告甲○○新台幣柒拾壹萬伍仟伍佰元、應給付原告
王惠霞、戊○○、丁○○、乙○○、丙○○各新台幣貳拾萬元，
及均自民國玖拾參年捌月壹拾壹日起至清償日止，按週年利率百
分之伍計算之利息。
原告其餘請求均駁回。
本判決第一項部分，於原告甲○○以新台幣貳拾肆萬元、原告王
惠霞、戊○○、丁○○、乙○○、丙○○各以新台幣陸萬柒仟元
為被告供擔保後，得假執行。但被告如於假執行程序實施前，以
新台幣柒拾壹萬伍仟伍佰元為原告甲○○欲供擔保、各以新台幣
貳拾萬元為原告王惠霞、戊○○、丁○○、乙○○、丙○○預供
擔保後，得免為假執行。
原告甲○○其餘假執行之聲請，駁回。
    事  實
甲、原告方面
一、聲明：
  (一)被告應給付原告甲○○新台幣（下同）2,251,184 元；應給
    付原告王惠霞、戊○○、丁○○、乙○○、丙○○各1,500,
    000 元，及均自起訴狀繕本送達之翌日起至清償日止，按週
    年利率5%計算之利息
  (二)訴訟費用由被告負擔。
  (三)原告均願供擔保，請准宣告假執行。
二、陳述：
  (一)原告甲○○係被害人王日寶之配偶，原告王惠霞、戊○○、
    丁○○、乙○○、丙○○則係被害人王日寶之子女，因被告
    己○○於92年10月19日6 時許，駕駛車牌號碼P3─935 號營
    業小客車，沿高雄縣路竹鄉○○路由東往西方向行駛，途經
    環球路與大智路口時，本應注意汽車行駛至交岔路口時，行
    進應遵守燈光號誌之指示、且在郊外道路不得超過時速60公
    里，並應注意車前狀況隨時採取必要之安全措施，而當時之
    天候為晴，路面無缺陷，亦無障礙物，視距良好，並無不能
    注意之情事，竟疏於注意，貿然以時速68公里之速度超速行
    駛，適有王日寶騎乘牌照號碼OKY ─402 號機車沿大智路由
    南往北方向行駛，於該交岔路口遭闖越紅燈之己○○所駕前
    開營業小客車撞擊，致王日寶人車倒地，並受有重度車禍外
    傷，雖經送醫急救，延至同年11月22日仍因車禍外傷致心肺
    衰竭肺栓塞而不治死亡之行為，業經檢察官提起公訴由本院
    審理在案。
  (二)本件被告過失致被害人王日寶死亡，原告甲○○、王惠霞、
    戊○○、丁○○、乙○○、丙○○依民法第192 條第1 項、
    第2項、194條之規定，起訴請求被告賠償下列項目及金額：
  殯葬費用部分：原告甲○○支出殯葬費用計615,000元。
  扶養費部分：原告甲○○與被害人王日寶係夫妻，雙方互負
    扶養義務，甲○○係24年1 月24日生，於王日寶死亡時係68
    歲，依90年臺灣省女性之簡易生命表，原告甲○○上有
    15.11年之平均餘命，又原告甲○○與被害人王日寶育有王
    惠霞、戊○○、丁○○、乙○○、丙○○五名子女，依每人
    每年扶養親屬寬減額74,000元計算扶養費，按霍夫曼計算法
    扣除中間利息後，原告甲○○得向被告求償136,184元。
  慰藉金部分：原告甲○○與被害人王日寶結褵數十載，平日
    生活相互扶持，共同協力照料家庭，正待攜手安度晚年，同
    享含飴弄孫之樂時，竟突遭喪夫巨變，心中悲痛不言可喻。
    原告王惠霞、戊○○、丁○○、乙○○、丙○○經被害人王
    日寶含辛茹苦扶養成人，均有正當職業，正值感念父恩，孝
    養父親，與雙親共享天倫之樂時，竟因被告一時輕率大意，
    使無法再盡人子之孝，悵子欲養而親布袋之悲慟，精神上痛
    苦不堪，原告6人爰請求各賠償1,500,000元，以為慰藉。
三、證據：提出戶籍謄本影本4 紙、喪葬費用收據3 紙、簡易生
    命表1 份為證。
乙、被告方面
一、聲明：原告之訴駁回；訴訟費用由原告負擔；願供擔保請准
    宣告免為假執行。
二、陳述：
  (一)被告未有過失，不成立侵權行為，應不負損害賠償責任。
  (二)縱認被告有過失，但因被害人與有過失，且過失較重，應依
    民法第217條第1項之規定減輕被告賠償金額。
  (三)喪葬費用應實際支出且屬必要之殯葬費用為限，且殯葬費用
    應斟酌被害人當地習俗及被害人身分地位及生前經濟狀況決
    定（參照最高法院84年台上字第2238號判決意旨），本件被
    害人王日寶生前務農，年71歲，並無特殊身分地位，卻花費
    615,000 員之殯葬費，不但有無實際支出大有可疑，縱有實
    際支出亦與身分地位及生前經濟狀況不相稱，其中骨灰譚
    10,000元已經不錯，告別式一般只需12,000元、剪刀尺只要
    2,000 元、牲禮只要10,000元、樂隊13,000元、庫銀紙只要
    5,000 元，最多50,000元就很夠排場。原告所列之被害人身
    分地位顯不相當，有些支出更屬無必要，如庫錢、電子琴、
    牽亡歌、巴士；又如塔位費用便宜者20,000元，中等者50,
    000 元，所列管理費已在訂塔單中記明「含王日寶管理費
    15,000元」，則原告於100,000 元之塔位費用外，再加上管
    理費15,000元，顯屬重複計算，總之依被害人之身分地位及
    經濟狀況，其合理殯葬費用應不超過250,000元。
    理  由
一、按附帶民事訴訟之判決，應以刑事訴訟判決所認定之事實為
    據，刑事訴訟法第500 條前段定有明文。本件被告己○○因
    過失行為致被害人王日寶死亡之事實，業經本院以93年度交
    訴字第75 號刑事判決所認定，參諸前揭規定，本院自應以
    上開刑事判決認定之事實為據，而原告甲○○係被害人王日
    寶之妻，原告王惠霞、戊○○、丁○○、乙○○、丙○○則
    係王日寶之子女，此有原告提出之戶籍謄本在卷可參，原告
    六人自因本件車禍受有損害，請求被告賠償所受損害，自屬
    有據。
二、再按汽車、機車或其他非依軌道行駛之動力車輛，在使用中
    加損害於他人者，駕駛人應賠償因此所生之損害。不法侵害
    他人致死者，對於支出醫療及增加生活上需要之費用或殯葬
    費之人，亦應負損害賠償責任；被害人對於第三人負有法定
    扶養義務者，加害人對於該第三人亦應負損害賠償責任；不
    法侵害他人致死者，被害人之父、母、子、女及配偶，雖非
    財產上之損害，亦得請求賠償相當之金額。此為民法第191
    條之2 、第192 條第1 、2 項、第194 條分別定有明文。原
    告其既於事實陳述被告駕駛汽車過失致被害人王日寶死亡，
    原告自因被告使用汽車之行為而受損害，上開法條之漏引自
    不影響其請求權之主張。是被告既應負損害賠償之責，爰就
    原告請求之項目及金額逐次審酌於後：
  (一)殯葬費用部分：
    民法第192 條第1 項所規定之「支出殯葬費之人」，不問
      其與被害人之關係如何，均得請求加害人賠償，亦僅唯有
      支出殯葬費之人始有損害賠償請求權，且所謂殯葬費，指
      收殮費及埋葬費而言，核給殯葬費金額，應斟酌死者身分
      、地位及經濟情況與實際上有無必要為準。
    本件原告甲○○既具狀起訴請求給付殯葬費，即有表明係
      其所支出之意，且有提出竹心福禮儀社收費表、訂塔單、
      大安金企業股份有限公司（以下簡稱大安金公司）收據為
      證，縱訂塔單及大安金公司收據上抬頭名稱分別係乙○○
      、丙○○之名義，亦不影響其得請求給付之權利。
    原告甲○○所請求殯葬費中(1)牲禮費20,000；(2)牽亡歌12
      ,000 元 ；(3)電子琴7,000 元；(4)樂隊22,500元；(5)巴士
      費6,000 元，並非前揭殯葬費用之範圍，且(1)至(4)所列費
      用亦經最高法院判決認定不得請求（見最高法院50台上
      1464 、49 台上952 、55台上646 等判決意旨），是此部
      分共計67,500元之請求應予排除。
    另被告所爭執原告請求之(1)骨灰譚22,000元超過必要之10
      ,000 元 ；(2)告別式費用40,000元超過必要之12,000元；
      (3)剪刀尺10,000元超過必要之2,000 元；(4)庫銀紙100,
      000 元超過必要之5,000 元，最多50,000元；(5)訂塔費
      150,000 元超過必要之20,000元或中等之50,000元；(6)塔
      位管理費15,000元重複計算部分，以被害人王日寶生前務
      農，係21年10月7 日出生，國小畢業之教育程度之身分、
      地位與經濟程度，與大多民眾相當，其殯葬費用之給付標
      準自可參酌法務部參考台北市殯葬管理處各項服務收費標
      準表所訂立之犯罪被害人補償事件殯葬費用項目金額參考
      表，是上揭參考表記載(1)骨灰譚費用1 個計40,000元，原
      告就此請求22,000元，難謂無必要；(2)告別式費用以靈堂
      布置（含鮮花）及司儀1 次計20,000元、誦經6,000 元及
      告別式樂隊5,000 元共計31,000元，原告就此請求40,000
      元，於超過31,000元部分為無必要。(3)剪刀尺部分則未列
      入上揭費用參考表內，被告既自承以2,000 元為必要，則
      原告請求10,000元超過2,000 元之範圍為無必要；(4)庫銀
      紙以3,000 為適當，然被告自承最多50,000元為必要，則
      原告請求100,000 元超過50,000元之範圍為無必要；(5)訂
      塔費，則以骨灰罐寄存費1 個30,000為必要，然又經被告
      自承50,000元為必要，是原告就此花費100,000 元超過50
      ,000 元 之範圍為無必要；(6)塔位管理費15,000元，則在
      訂塔單上註明「含王日寶管理費15,000元整」，又經大安
      金公司出具骨灰位永久使用管理費收據15,000元，雖訂購
      買受人名義分別係乙○○與丙○○，然既同經原告甲○○
      請求，則其中15,000元部分為重複，應予排除。(7)綜上，
      原告甲○○此部分請求應排除132,000 元〈（40,000－
      31,000＝9,000）＋ （10,000－2,000 ＝8,000)＋
       (100,000 －50,000＝50,000）＋ (100,000 －50,000＝
      50,000）＋15,000＝132,000 〉。
    綜合以上，原告甲○○所得請求之殯葬費用以415,500 為
      適當（615,000 －67,500－132,000 ＝415,500）。
   (二)法定扶養權利之賠償：按74年6 月3 日修正公布之民法第
     11 16 條之1 規定：「夫妻互負扶養之義務，其負扶養義
     務之順序與直系血親卑親屬同，其受扶養權利之順序與直
     系血親尊親屬同」。夫妻互受扶養權利之順序，既與直系
     血親尊親屬同，自不以無謀生能力為必要。從而夫妻之一
     方因交通事故死亡時，他方自得依民法第192 條第2 項規
     定，向加害人請求扶養費損害賠償，但依民法第1117條規
     定，仍須以不能維持生活者為限，始得請求加害人賠償。
     本件原告甲○○是否不能維持生活？依本院依職權調得甲○○有旱地1 筆、建地2 筆、道路用地1 筆，依公告現值
     計算財產總額達3 百餘萬元，且於高雄縣路竹鄉農會有存
     款利息收入達1 萬餘元，此有原告甲○○該財產歸戶資料
     在卷可查，不論該財產是否繼承自被害人王日寶所得，堪
     認原告甲○○尚能維持生活，參諸前揭說明，原告此部分
     請求為與法未合，應予扣除。
   (三)精神慰撫金部分：查非財產上損害之慰撫金數額，究竟若
     干為適當，應斟酌兩造之身分、地位及經濟狀況，俾為審
     判之依據。本院審酌原告甲○○有旱地1 筆、建地2 筆、
     道路用地1 筆，依公告現值計算財產總額達3 百餘萬元，
     且於高雄縣路竹鄉農會有存款利息收入達1 萬餘元；原告
     王惠霞有1 筆薪資所得、7 筆利息所得，共30餘萬元及1
     筆8 萬餘元之投資；戊○○則有2 筆利息所得計5 萬餘元
     及1 輛汽車；丁○○有13筆股利所得及3 筆利息所得，總
     計4 萬餘元及15筆投資總額23萬餘元；乙○○有5 筆土地
     及1 輛汽車財產總額計1 百餘萬元；丙○○有薪資所得及
     其他所得計26萬餘元及5 筆土地、1 輛汽車總額達1 百餘
     萬元；被告己○○有15筆所得計8 萬餘元、8 筆財產達30
     餘萬元，此有兩造財產歸戶資料在卷，以及被害人王日寶
     已71歲，務農，而原告甲○○突遭喪夫之痛、原告王惠霞
     、戊○○、丁○○、乙○○、丙○○突喪失父親，及被告
     毫無彌補損害之行為更加劇原告心裡痛苦等一切情狀，認
     原告甲○○請求以300,000 元；原告王惠霞、戊○○、丁○○、乙○○、丙○○之請求均以200,000元為適當。
   (四)綜合以上，原告甲○○請求被告給付715,500 元；原告王
     惠霞、戊○○、丁○○、乙○○、丙○○請求被告各給付
     200,000 元，及均自起訴狀繕本送達（93年8 月10日，回
     執附本院附民卷）之翌日即93年8 月11日起至清償日止，
     按週年利率5%計算之利息為有理由，逾此範圍之請求，為
     無理由，應予駁回。
三、訴訟費用部分：因刑事訴訟法第491 條並未規定於刑事附帶
    民事訴訟有準用民事訴訟法關於訴訟費用負擔之規定，且本
    件並無徵收裁判費用，當事人亦無支出郵費、證人旅費、日
    費等其他訴訟費用，是原告此部分聲明並無理由。
四、假執行之宣告：依刑事訴訟法第491條第10款準用民事訴訟
    法第389 條第1 項第5 款之規定，本件所命被告給付原告王
    惠霞、戊○○、丁○○、乙○○、丙○○之金額均未逾500,
    000 元，應依職權宣告假執行。原告所為假執行之聲明，僅
    促使法院依職權宣告，法院認為其聲明不當時，亦無庸予以
    駁回。至於原告甲○○部分，則應依刑事訴訟法第491 條第
    10款準用民事訴訟法第390 條第2 項之規定，就其勝訴部分
    依民事訴訟法第392 條第1 項及第2 項之規定，本院認為應
    使原告預供擔保為宜且有依職權宣告被告預供擔保而免為假
    執行之必要，爰酌定相當金額分別定之。至於原告甲○○敗
    訴部分，假執行之聲請已失所附麗，應予駁回。
據上論斷，原告之訴為一部有理由，一部無理由，應依刑事訴訟
法第502 條第1 項、第2 項、第491 條第10款、民事訴訟法第
389條第1項第5款、第390條第2項、第392條，判決如主文。
中　　華　　民　　國　　94　　年　　5 　　月　　20　　日
                  交通法庭  審判長法　官   何秀燕
                                  法  官   陳月雯
                                  法  官   楊智守
以上證明與原本無異。
如不服本判決，應於送達後10日內，向本院提出上訴狀。
中　　華　　民　　國　　94　　年　　5 　　月　　20　　日
                                  書記官  王美玲
